【裁判字號】    91,簡,800
【裁判日期】    920624
【裁判案由】    廢棄物清理法
【裁判全文】
臺北高等行政法院判決                              九十一年度簡字第八○○號
    原      告  甲○○
    被      告  臺北縣永和市公所
    代  表  人  乙○○市長）.
右當事人間因廢棄物清理法事件，原告不服台北縣政府中華民國九十一年七月十七日
北府訴決字第○九一○四四二三八九號訴願決定，提起行政訴訟。本院判決如左：
    主  文
原告之訴駁回。
訴訟費用由原告負擔。
    事  實
緣原告將未懸掛車牌之機車（下稱系爭機車）任意停放於台北縣永和市○○路六五一
號人行道前，案經被告所屬環保稽查人員於民國（下同）九十一年四月二十五日稽查
發現，乃於該機車上張貼公告，限期於同年月二十七日前遷離，否則視為廢棄物處理
。嗣被告所屬環保稽查人員於同年月二十九日上午九時三十分至現場勘查，發現系爭
機車仍未遷離，爰以廢棄機車拖吊清除而遭原告阻撓，因認原告於路旁堆置有礙衛生
整潔之物，乃當場取締告發，移由被告依廢棄物清理法第二十七條第三款及第五十條
第三款規定，處原告新台幣（下同）四千五百元罰鍰。原告不服，提起訴願，遭決定
駁回，遂向本院提起行政訴訟。茲摘敘兩造訴辯意旨如次：
甲、原告起訴意旨略謂：
一、按「行政官署對於人民有所處罰，必須確實證明其違法之事實。倘不能確實證明
    違法事實之存在，其處罰即不能認為合法。」行政法院（現改制為最高行政法院
    ）三十九年判字第二號著有判例。被告僅憑所屬環保稽查人員片面之詞，認原告
    有任意棄置廢棄機車並有不服取締之不法行為，殊嫌率斷。本案關鍵在於系爭機
    車是否符合廢棄物之定義？原告是否未依規定處理？被告不僅無法提出有利證據
    證明其認定系爭機車為廢棄物與取締過程一切合法，以及原告有未遵規定處理之
    事實，是被告純以臆測之推論，逕予裁處，已違證據法則，顯有違誤，訴願決定
    未予審酌，遞予維持，亦嫌疏略。
二、有關廢棄物清理法第二十七條第三款在指定清除地區○○○於路旁、屋外或屋頂
    曝晒、堆置有礙衛生整潔之物之規定，亦即認定是否為廢棄物須有一定法律程序
    ，並非單憑被告所屬環保稽查人員個人之好惡。被告所屬環保稽查人員於九十一
    年四月二十五日前往永和市○○路六五一號前路旁處理系爭機車時，事前未依規
    定張貼公告，於同年四月二十九日當場告發時，亦未事先說明原告違反何項規定
    ，即逕予拖吊及裁處，顯有疏失。
三、訴願決定援引行政院環境保護署八十八年九月二十九日環署廢字第○○六三○
    ○九號函釋，認原告未依規定處理廢棄物，惟未查明被告各項疏失，逕認廢棄機
    車停放路旁，得將其視為廢棄物處理云云，顯有不明究理之失。另被告進行稽查
    裁處時，正值系爭機車原車主與原告公司因該機車之稅務罰單歸屬問題進行協商
    ，為免遭竊，始將系爭機車車牌卸下，被告所屬環保稽查人員豈能因該機車無車
    牌即認為廢棄物。又被告稱原告再三阻撓云云，惟被告所屬環保稽查人員前來處
    理時態度傲慢，原告係於受屈時爭取合法之權益。
四、被告未依規定，於認定可能為廢棄物之系爭機車上黏貼公告，於執行拖吊時，復
    未說明係以廢棄物處理告發，訴願決定對相關事證未盡調查能事，僅依被告片面
    說詞即認原告任意棄置廢棄物，均有未當，故請撤銷訴願決定及原處分。
乙、被告答辯意旨略謂：
一、本件原告係於九十一年七月下旬收受訴願決定書，如不服決定，得於決定書送達
    之次日起二個月內向鈞院提起行政訴訟，惟原告已逾法定期限（鈞院發文日為九
    十一年十一月二十九日），故被告於九十一年十一月二十五日依法移送法務部行
    政執行署板橋行政執行處辦理，合先敘明。
二、被告所屬環保稽查人員於九十一年四月二十五日在永和市○○路六五一號前路旁
    發現系爭機車乙輛並貼示公告，限期於同年四月二十七日前將系爭機車遷移至適
    當處所，此有相片可稽，惟原告不願配合，仍棄置原處未加妥善處理，嗣經被告
    所屬環保稽查人員於同年月二十九日執行拖吊時，遭原告再三阻撓態度惡劣，表
    示「寧可被罰，也不遷移」，故被告所屬環保稽查人員乃當場告發，經原告於告
    發單上簽名，移由被告裁處罰鍰。
三、按廢棄物清理法台北市施行細則第六條規定，廢棄機車任意停放路旁，造成環境
    污染，清潔單位得於機車上張貼遷移公告，倘未於期限內遷離者，得將之視為廢
    棄物處理。參照被告所示現場照片，系爭機車任意停放，已違道路交通安全處罰
    條例第七十四條第四款任意停放之規定，即該當廢棄物清理法第二十七條第三款
    規定之構成要件。按車輛性能堪用程度如何，並非廢棄物清理法所認定廢棄物之
    要件，且車輛停放原因亦非廢棄物清理法須據以裁量之標準，故被告依現實情況
    而為審酌，亦為法所許。況被告所屬環保稽查人員於九十一年五月二十日九時許
    再次至上開地點查看，發現系爭機車仍未遷移，顯見原告毫無改善之意，其所稱
    顯係推諉之詞。
四、參照司法院釋字第二七五號解釋：「人民違反法律上之義務而應受行政罰之行為
    ，法律無特別規定時，雖不以出於故意為必要，仍須以過失為其責任條件。但應
    受行政罰之行為，僅須違反禁止規定或作為義務，而不以發生損害或危險為其要
    件者，推定為有過失，於行為人不能舉證證明自己無過失時，即應受處罰。」之
    意旨，被告為維護市容整潔及環境品質，凡違反廢棄物清理法第二十七條各款規
    定者，均依廢棄物清理法第五十條第三款規定予以告發裁處，以期達到遏止之效
    ，故本件被告所為處分並無違誤，請駁回原告之訴。
   理  由
一、行政訴訟法第一百零六條第一項前段規定：「撤銷訴訟之提起，應於訴願決定書
    送達後二個月之不變期間內為之。」，本件原告係於九十一年七月十八日收受台
    北縣政府九十一年七月十七日北府訴決字第○九一○四四二三八九號訴願決定書
    ，此有經原告住居所所在地之大廈管理委員會蓋章簽收之訴願文書郵務送達證書
    附訴願卷可稽。原告於九十一年九月十日向本院提起行政訴訟，有本院加蓋於訴
    狀上收文戳記所載日期可考，是其行政訴訟之提起，並未逾越前開提起行政訴訟
    之二個月法定不變期間。是被告指摘原告逾期提起行政訴訟，並無可採。
二、按「在指定清除地區內嚴禁有下列行為：．．三、於路旁、屋外或屋頂曝晒、堆
    置有礙衛生整潔之物。．．」、「有下列情形之一者，處新臺幣一千二百元以上
    六千元以下罰鍰。經限期改善，屆期仍未完成改善者，按日連續處罰：．．三、
    為第二十七條各款行為之一。」為廢棄物清理法第二十七條第三款及第五十條第
    三款所規定。因此，只要於路旁、屋外或屋頂曝晒、堆置「有礙衛生整潔之物」
    ，不問該「有礙衛生整潔之物」是否為廢棄物，其行為人依法即應受罰，此觀諸
    上開法條規定甚明。
三、本件原告將未懸掛車牌之機車任意停放於台北縣永和市○○路六五一號人行道前
    ，案經被告所屬環保稽查人員於九十一年四月二十五日稽查發現，乃於該機車上
    張貼公告，限期於同年月二十七日前遷離，否則視為廢棄物處理等情，有訴願卷
    附二張照片為憑。嗣被告所屬環保稽查人員於同年月二十九日上午九時三十分至
    現場勘查，發現系爭機車仍未遷離，爰以廢棄機車拖吊清除而遭原告阻撓，因認
    原告於路旁堆置有礙衛生整潔之物，乃當場取締告發，並由原告於「永和市公所
    取締違反廢棄物清理法案件告發單」簽名確認無訛，此種情形，參照行政院環境
    保護署八十八年九月二十九日環署廢字第○○六三○○九號函示「有礙衛生整
    潔之物」所指範圍、廢棄物清理法台北市施行細則第六條第二款、廢棄物清理法
    高雄市施行細則第六條第一款等規定，系爭機車之任意停放對於環境之衛生整潔
    ，不能謂無影響。原告指系爭機車因稅務罰單歸屬問題尚在進行協商，為免機車
    遭竊始未懸掛車牌，其非廢棄物云云。惟機車之停放並非得任意為之，系爭機車
    既係任意停放於人行道前，依廢棄物清理法第二十七條第三款規定，應不問車輛
    性能堪用程度如何，亦不問車輛停放之原因，只要其堆置行為有礙衛生整潔，即
    應受罰，是原告訴稱應以車輛為廢棄物始得加以處罰云云，洵非可採。
四、綜上所述，本件原告違規事證明確，被告依原告違規情節，於法定罰鍰額度內處
    原告四千五百元罰鍰，徵諸首揭規定，並無違誤，訴願決定予以維持，亦無不合
    。原告猶執前詞，聲明撤銷，為無理由，應予駁回。又本件適用簡易訴訟程序，
    爰不經言詞辯論逕為判決，併予敘明。
據上論結，本件原告之訴為無理由，爰依行政訴訟法第二百三十三條第一項、第二百
三十六條、第九十八條第三項前段，判決如主文。
中    華    民    國    九十二      年      六      月      二十四      日
                            臺 北 高 等 行 政 法 院   第 六 庭
                                                    法  官  曹瑞卿
右為正本係照原本作成。
本件以訴訟事件所涉及之法律見解具有原則性者為限，始得於本判決送達後二十日內
向本院提出上訴狀並表明上訴理由，如已於本判決宣示後送達前提起上訴者，應於判
決送達後二十日內補具上訴理由（均按他造人數附繕本），且經最高行政法院許可後
方得上訴。
中    華    民    國    九十二      年      六      月      二十四      日
                                                    書記官  方偉皓


司法院資訊處製作；財團法人民間司法改革基金會備份。
